【裁判字號】    95,簡上,56
【裁判日期】    950810
【裁判案由】    竊盜
【裁判全文】
臺灣雲林地方法院刑事判決              95年度簡上字第56號
上  訴  人  乙○○
上列上訴人因被告甲○○（冒名乙○○）竊盜案件，不服本院北
港簡易庭中華民國95年3 月20日95年度港簡字第49號第一審判決
（聲請簡易判決處刑書案號：94年度偵字第4907號），提起上訴
，本院管轄之第二審合議庭判決如下：
    主      文
上訴駁回。
    理      由
一、上訴意旨略以：上訴人乙○○並非於民國94年11月20日，在
    雲林縣麥寮鄉麥豐村興化寮23之10號前，竊取車牌號碼GI-6
    342 號車輛之人，上訴人並未收到任何傳票，亦未在警局、
    檢察官前作筆錄，今接獲判決書甚感意外，警卷裏的照片是
    上訴人之姊姊甲○○，上訴人並未為本件竊盜犯行，竟遭判
    刑，心有未服，為此提起上訴等語。
二、按當事人對於下級法院之判決有不服者，得上訴於上級法院
    ；又第二審法院認為上訴不合法律上之程式或法律上不應准
    許或其上訴權已經喪失者，應以判決駁回之，刑事訴訟法第
    344 條第1 項前段、第367 條前段分別定有明文，而此等規
    定，對於簡易判決不服上訴者亦準用之，同法第455 條之1
    第3 項定有明文。次按刑事訴訟法第266 條規定起訴之效力
    不及於檢察官所指被告以外之人，即所謂起訴對人之效力，
    而同法第264 條第2 項第1 款規定起訴書應記載被告之姓名
    、性別等資料或其他足資辨別之特徵，係為確定刑罰權對象
    之用，其起訴之對象為被告其「人」，而非僅在其「姓名」
    ，故如某甲冒用某乙之名於偵查中應訊，無論有無被羈押或
    交保，其特定之人應為某甲，並非被冒名之某乙，檢察官係
    對某甲實施偵查，如認其有犯罪嫌疑並對之提起公訴，雖誤
    以乙名起訴，僅姓名錯誤，其起訴所指被告之人（即應接受
    審判之人）應為某甲而非某乙，法院於審理時，若已查明係
    冒用乙之名義犯罪，即應以甲為其審判對象，僅逕將判決書
    當事人欄之姓名更正為甲，並註明其係冒用某乙姓名，方稱
    適法（最高法院91年度台上字第2221號判決參照）。又某甲
    雖冒用某乙之名義應訊，惟警訊及偵查中皆以甲為被告而為
    偵查程序，是檢察官所起訴之對象實為甲而非乙。第一審之
    審理，因係簡易程序，不經通常審判程序，就書面審理，逕
    以科刑，則第一審審理之對象係以檢察官所起訴之對象為審
    理，故應係甲，且綜觀全部書面卷證，無論逮捕、偵查等訴
    訟之行為，實質上均係對犯罪之本人而行使，並無錯誤，不
    過是姓名使用錯誤，是審判之對象為甲，則第一審法院所為
    簡易判決之效力僅及於甲，乙非判決效力所及之人，即乙非
    上訴權人，其提起上訴應不合法，第二審法院應以判決駁回
    （臺灣高等法院暨所屬法院90年法律座談會彙編第460 頁至
    第461 頁多數研究意見參照）。是以，若真正之犯罪行為人
    為某甲，偵查機關亦係對某甲實施逮捕、偵查等一連串偵查
    作為，嗣檢察官並認某甲有犯罪嫌疑而對之提起公訴或聲請
    簡易判決處刑，雖檢察官誤以某乙之名起訴或聲請簡易判決
    處刑，而將某乙之姓名記載在起訴書或聲請簡易判決處刑書
    上，然此僅係姓名錯誤而已，檢察官起訴或聲請簡易判決所
    指被告之人（即應接受審判之人）仍為某甲而非某乙，縱法
    院於日後之判決書上記載某乙為被告，此時法院審判或為簡
    易判決之對象仍為某甲，判決之效力僅及於某甲，被冒名之
    某乙並非判決效力所及之人，某乙即非上訴權人，其提起上
    訴即不合法，第二審法院應以判決駁回某乙之上訴。
三、經查：本院北港簡易庭95年度港簡字第49號第一審判決判處
    被告乙○○竊盜，處有期徒刑3 月，如易科罰金，以銀元3
    百元折算1 日。惟本件竊盜之行為人於94年11月20日為警查
    獲時所捺印之指紋，經送內政部警政署刑事警察局輸入指紋
    電腦比對結果，與該刑事警察局檔存甲○○指紋卡之十指紋
    相符，此有內政部警政署刑事警察局95年3 月13日刑紋字第
    0950036200號函文附卷可稽。再經比對警卷查獲時之「乙○
    ○」照片與上訴人於本院以相同角度所拍攝之照片，並非同
    一人，上訴人並指稱警卷照片之人為其姊甲○○，顯見於94
    年11月20日下午2 時在雲林縣麥寮鄉興華村興華48號前因竊
    盜案件為警逮捕，嗣並解送臺灣雲林地方法院檢察署，而由
    司法警察、檢察官對其實施逮捕、偵查一連串偵查作為之犯
    罪行為人為甲○○，僅甲○○於偵查程序中冒用本件上訴人
    乙○○之姓名，而檢察官認甲○○有犯罪嫌疑對之向本院聲
    請簡易判決處刑，雖在聲請簡易判決處刑書上誤載被告姓名
    為遭冒名之「乙○○」，然核諸前揭說明，此僅係姓名錯誤
    而已，檢察官在本件聲請簡易判決所指之真正被告（即應接
    受審判之人）仍應為甲○○而非本件上訴人乙○○，縱原審
    於前開案號之判決書上記載本件上訴人乙○○為被告，然原
    審為簡易判決之對象仍為甲○○，判決之效力僅及於甲○○
    ，被冒名之乙○○並非判決效力所及之人，本件提起上訴之
    乙○○既非有上訴權人之當事人，其提起上訴即不合法，且
    無從補正，依前揭說明，本件爰不經言詞辯論，以判決駁回
    上訴人乙○○之上訴。
四、至本院北港簡易庭95年度港簡字第49號第一審判決當事人欄
    、主文欄記載該案被告為「乙○○」之訛誤，應另行裁定更
    正；上訴人乙○○之前科紀錄，須另循行政途徑予以塗銷。
    另原判決因自始未對被告甲○○為合法送達，宜由原審更正
    後再行送達，均併此敘明。
據上論斷，應依刑事訴訟法第455 條之1 第1 項、第3 項、第
367條前段、第372條，判決如主文。
中    華    民    國    95    年    8     月    10    日
                  刑事第五庭  審判長法  官 陳 定 國
                                    法  官 李 明 益
                                    法  官 王 素 珍
以上正本證明與原本無異。
不得上訴。
                                    書記官 林 怡 君
中    華    民    國    95    年    8     月    11    日


司法院資訊處製作；財團法人民間司法改革基金會備份。
